臺灣士林地方法院交通事件裁定　　　　 100年度交聲字第12號
原處分機關　交通部公路總局臺北區監理所蘆洲監理站
異　議　人
即受處分人　江嘉祥
上列異議人即受處分人因違反道路交通管理處罰條例案件，對於
交通部公路總局臺北區監理所蘆洲監理站於中華民國99年12月23
日所為之北監蘆字第裁46-C00000000號裁決書（原舉發單號：臺
北縣政府警察局北縣警交大字第C00000000 號）聲明異議，本院
裁定如下：
    主  文
原處分關於罰鍰新臺幣肆萬伍仟元部分撤銷，江嘉祥不罰。
    理  由
一、按汽車駕駛人，飲用酒類後其吐氣所含酒精濃度超過每公升
    0.25毫克以上者，不得駕車，道路交通安全規則第114 條第
    2 款定有明文；次按汽車駕駛人，駕駛汽車經測試檢定酒精
    濃度超過規定標準者，處新臺幣（下同）15,000元以上60,0
    00元以下罰鍰，並當場移置保管該汽車及吊扣其駕駛執照1
    年，道路交通管理處罰條例第35條第1 項第1 項定有明文。
二、原處分意旨略以：異議人即受處分人江嘉祥於民國99年9 月
    3 日23時19分許，騎乘車牌號碼953-CYG 號重型機車，行經
    新北市○○區○○路1 段42號前處，經臺北縣政府警察局淡
    水分局員警攔停舉發有「汽車駕駛人酒精濃度超過規定標準
    （0.55MG /L以上）」 之違規，嗣經原處分機關交通部公路
    總局臺北區監理所蘆洲監理站依道路交通管理處罰條例第35
    條第1 項第1 款規定，逕行裁處異議人罰鍰新臺幣（下同）
    45,000元，並吊扣駕駛執照12月及依同條例第24條第1 項第
    2 款（原處分漏載第1 項第2 款）之規定施以道路交通安全
    講習。
三、異議意旨略以：伊被開立之酒後駕車罰單，惟處分之罰鍰過
    重，實在負擔不起，是否能俟緩起訴處分期滿後，如無再犯
    能減輕罰鍰，為此，聲明異議云云。
四、經查：
（一）受處分人於前揭時間、地點，酒後騎乘上開重型機車，經
      警測其呼氣所含酒精濃度超過0.55毫克而為警掣單舉發，
      並經臺灣士林地方法院檢察署檢察官於99年9 月29日以99
      年度偵字第12273 號為緩起訴處分，緩起訴期間為1 年，
      且應於緩起訴處分確定之日起8 個月內，向臺灣士林地方
      法院檢察署指定之公益團體、地方自治團體支付1 萬元；
      而上開緩起處分並於99年10月25日確定，亦即緩起訴期間
      為99年10月25日至100 年10月24日等情，業據受處分人所
      不爭執，並有臺北縣政府警察局北縣警交大字第Ｃ000000
      00號舉發違反道路交通管理事件通知單、交通部公路總局
      臺北區監理所蘆洲監理站中華民國99年12月23日北監蘆字
      第裁46-C00000000號裁決書、臺灣士林地方法院檢察署檢
      察官99年度偵字第12273 號緩起訴處分書及臺灣士林地方
      法院檢察署檢察官執行緩起訴處分命令通知書各1 份在卷
      可稽，應堪認定。
（二）按於94年2 月5 日公布，於95年2 月5 日施行之行政罰法
      第26條規定：「一行為同時觸犯刑事法律及違反行政法上
      義務規定者，依刑事法律處罰之。但其行為應處以其他種
      類行政罰或得沒入之物而未經法院宣告沒收者，亦得裁處
      之。前項行為如經不起訴處分或為無罪、免訴、不受理、
      不付審理之裁判確定者，得依違反行政法上義務規定裁處
      之。」此即所謂一事不二罰原則。考其立法目的，無非係
      以一行為同時觸犯刑事法律及違反行政法上義務規定時，
      由於刑罰與行政罰同屬不法行為之制裁，而刑罰之懲罰作
      用較強，依刑事法律處罰即足資警惕，實無再處行政罰之
      必要；且刑事法律之處罰，由法院依法定程序為之，較符
      合正當法律程序，應予優先適用，但罰鍰以外之沒入或其
      他種類行政罰，因兼具維護公共秩序之作用，為達行政目
      的，行政機關仍得併予裁處。
（三）次按道路交通主管機關對於汽車駕駛人之酒後駕車行為，
      依道路交通管理處罰條例第35條第1 項第1 款規定予以裁
      罰，係對行為人違反行政法上義務規定之行政罰，且該條
      例關於一行為同時觸犯刑事法律及違反行政法上義務規定
      者，並無特別規定。是以，汽車駕駛人酒後駕車行為，經
      測試檢定酒精濃度超過規定標準，同時涉犯刑法第185 條
      之3 之公共危險罪嫌者，道路交通主管處罰機關除有上開
      行政罰法第26條第1 項但書規定，得處以其他種類行政罰
      之情形外，關於罰鍰部分，即應依上開行政罰法第26條及
      道路交通管理處罰條例第10條規定，移送地方法院檢察署
      處理，於移送後，非有上開行政罰法第26條第2 項所定不
      起訴等事由，不得再依道路交通管理處罰條例第35條第1
      項第1款規定，裁處行為人罰鍰之行政罰。
（四）又按被告所犯為死刑、無期徒刑或最輕本刑3 年以上有期
      徒刑以外之罪，檢察官參酌刑法第57條所列事項及公共利
      益之維護，認以緩起訴為適當者，得定1 年以上3 年以下
      之緩起訴期間為緩起訴處分，其期間自緩起訴處分確定之
      日起算；又被告於緩起訴期間內，有刑事訴訟法第253 條
      之3 第1 項各款情形之一者，檢察官得依職權或依告訴人
      之聲請撤銷原處分，繼續偵查或起訴。準此，被告經檢察
      官為「緩起訴」處分者，於「緩起訴」猶豫期間，其最後
      是否會被檢察官提起公訴，猶懸而未定，檢察官於期間內
      ，可對被告繼續觀察，此時若被告顯無反省警惕之情或根
      本欠缺反省警惕之能力，檢察官得依職權或依告訴人聲請
      ，將被告「緩起訴」處分撤銷。緩起訴處分若經撤銷，被
      告尚有受刑事訴追處罰可能，此時原處分機關若依法為行
      政裁決，無異將使受處分人有同時遭受行政處罰及刑事訴
      追之危險，顯與行政罰法第26條規定立法意旨相違背。又
      行政罰法第26條第2 項規定，雖未明文包括「緩起訴處分
      」，而「緩起訴處分」確定時，被告可免於刑事訴追，與
      受不起訴處分效果相同。然緩起訴處分，為介於起訴及微
      罪職權不起訴間緩衝制度設計。其具體效力依刑事訴訟法
      第260 條規定，於緩起訴處分期間屆滿未經撤銷者，非有
      同條第1 款或第2 款情形之一，不得對於同一案件再行起
      訴，即學理上所稱實質確定力，足見在緩起訴期間內，尚
      無實質確定力可言（最高法院94臺非215 號判例、95臺非
      284 號判決參照）。然觸犯刑事法律之犯罪行為，符合緩
      起訴要件，雖經檢察官為緩起訴處分，惟就要件言，緩起
      訴基本上係認被告有犯罪嫌疑，而暫緩起訴，並得課被告
      予一定負擔或指示（同法第253 條之2 第1 項參照），此
      與不起訴處分係因犯罪嫌疑不足或其他原因（同法第252
      條、第253 條），不得附條件或負擔，顯有不同。且檢察
      官依刑事訴訟法第253 條之2 第1 項第4 款規定為緩起訴
      處分，命被告向公益團體捐款者，被告係履行檢察官為緩
      起訴處分命令，此等命令名義上雖非刑罰，但仍是一種特
      殊的處遇措施，會產生未經裁判即生終局處理案件實質效
      果，性質上已係實質的制裁，造成被告財產減少的影響，
      亦即性質上自屬處分金，與罰金無異，可知緩起訴處分是
      一種刑事處罰。況行政罰法第26條第1 項僅規定「依刑事
      法律處罰之」，並未明定應依刑法第33條、第34條所定主
      從刑罰之種類科罰，檢察官命令被告捐款之金錢給付性質
      上既屬處分金，而為實質刑事制裁，自與行政罰法第26條
      第1 項「依刑事法律處罰之」規定，尚無扞挌之處。故而
      ，上開行政罰法第26條第2 項既未明列「緩起訴處分」，
      本不宜擴張解釋，且緩起訴處分之要件、效果及性質，均
      與不起訴處分不同，應屬刑事處罰之一種，自無適用行政
      罰法第26條第2 項規定之餘地。從而，經檢察官為緩起訴
      處分之行為，如同時違反行政法上義務之規定，因已有刑
      事處罰，此時行政機關若另行依法行政裁罰，無異一罪二
      罰，因此參酌行政罰法第26條立法意旨，違反行政法上義
      務之行為，若同時亦經檢察官另為緩起訴處分時，行政機
      關應不得就同一行為，再為與刑罰相類罰鍰處分。是按汽
      車駕駛人有道路交通管理處罰條例第35條第1 項之情形，
      同時違反刑事法，有一事不二罰原則之適用。
（五）查本件受處分人飲酒後騎乘機車之行為，業經臺灣士林地
      方法院檢察署檢察官於99年9 月29日以99年度偵字第1227
      3 號為緩起訴處分，緩起訴期間為1 年，且應於緩起訴處
      分確定之日起8 個月內，向指定團體支付1 萬元；而上開
      於99年10月25日確定，亦即緩起訴期間為99年10月25日至
      100 年10月24日等情，業如前述。此固非刑法所定刑罰之
      種類，然已對受處分人名譽、心理產生相當制約並影響被
      告之自由等權益，亦應可實質該當行政罰法第26條第1 項
      之「依刑事法律」之處罰。準此，原處分機關依道路交通
      管理處罰條例第35條第1 項第1 款規定，對受處分人上開
      酒後駕車之違規行為予以裁罰時，除其行為應處以其他種
      類行政罰即吊扣駕駛執照及施以道路交通安全講習部分，
      仍得予以裁處外，就受處分人違反行政法上義務而受罰鍰
      4 萬5 千元部分，依行政罰法第26條第1 項前段之規定，
      應依刑事法律處罰，不得再依上揭道路交通管理處罰條例
      等規定裁罰之。從而，原處分機關裁處受處分人罰鍰4 萬
      5 千元之行政裁罰部分，自有未恰，受處分人此部分之異
      議為有理由，自應由本院撤銷該部分之處分，諭知不罰。
      至於原處分機關依道路交通管理處罰條例第35條第1 項第
      1 款及第24條第1 項第2 款規定，另對受處分人吊扣駕駛
      執照及施以道路交通安全講習部分，揆諸前開規定及說明
      ，此部分之處分係屬罰鍰以外之其他種類行政罰，因兼具
      維護公共秩序之作用，為達行政目的，是原處分機關就此
      部分之併予裁處，於法並無不合，受處分人就此部分亦未
      異議，附此敘明。
五、綜上所述，受處分人確有於前揭時間、地點，飲酒後騎乘機
    車之違規行為，惟本件既仍在緩起訴處分猶豫期間內，於緩
    起訴處分條件成就前，行為人隨時有受撤銷緩起訴再受刑事
    追訴之風險，行政機關就同一事由裁處行為人罰鍰處分，自
    有未洽。是原處分機關所為本件罰鍰部分，自應由本院將原
    處分此部分撤銷，並諭知不罰，以資適法。
據上論斷，應依道路交通案件處理辦法第19條，裁定如主文。
中    華    民    國   100    年    1     月    31    日
                        交通法庭法  官  陳俞婷
以上正本證明與原本無異。
如不服本裁定應於送達後5 日內向本院提出抗告狀。
                                書記官  李玟郁
中    華    民    國   100    年    1     月    31    日